【裁判字號】    98,台上,701
【裁判日期】    980417
【裁判案由】    租佃爭議
【裁判全文】
最高法院民事裁定              九十八年度台上字第七○一號
上  訴  人  甲○○○
訴訟代理人  李 國 煒律師
上  訴  人  祭祀公業鄭源興
法定代理人  乙 ○ ○
訴訟代理人  邱 奕 澄律師
上列當事人間租佃爭議事件，兩造對於中華民國九十七年六月四
日台灣高等法院第二審更審判決（九十六年度上更(二)字第六二號
），各自提起上訴，本院裁定如下：
    主  文
兩造上訴均駁回。
第三審訴訟費用由上訴人各自負擔。
    理  由
按上訴第三審法院，非以原判決違背法令為理由，不得為之。又
提起上訴，上訴狀內應記載上訴理由，其以民事訴訟法第四百六
十九條所定事由提起第三審上訴者，應於上訴狀內表明：原判決
所違背之法令及其具體內容、暨依訴訟資料合於該違背法令之具
體事實。其依同法第四百六十九條之一規定提起上訴者，並應具
體敘述為從事法之續造、確保裁判之一致性或其他所涉及之法律
見解具有原則上重要性之理由。同法第四百六十七條、第四百七
十條第二項分別定有明文。而依同法第四百六十八條規定，判決
不適用法規或適用不當者，為違背法令；依同法第四百六十九條
規定，判決有該條所列各款情形之一者，為當然違背法令。是當
事人提起第三審上訴，如合併以同法第四百六十九條及第四百六
十九條之一之事由為上訴理由時，其上訴狀或理由書應表明該判
決所違背之法令條項，或有關判例、解釋字號，或成文法以外之
習慣或法理等及其具體內容，暨係依何訴訟資料合於該違背法令
之具體事實，並具體敘述為從事法之續造、確保裁判之一致性或
其他所涉及之法律見解具有原則上重要性之理由。如未依上述方
法表明，或其所表明者與上開法條規定不合時，即難認為已合法
表明上訴理由，其上訴自非合法。本件兩造各自對於原判決提起
第三審上訴，雖以該判決違背法令為由，惟核其上訴理由狀所載
內容，係就原審取捨證據、認定事實及解釋契約之職權行使所論
斷：上訴人甲○○○之被繼承人鄭兆昌之祖父鄭坤，於民國三十
八年六月間，向對造上訴人祭祀公業鄭源興（下稱祭祀公業）承
租坐落桃園市○路段九六九、九六九之一、九六九之二、一○二
七、一○三四之九、一○三四之一一號及同市○○段一○○二、
一○○三號等八筆耕地（下稱系爭耕地），雙方訂有耕地三七五
租約（下稱系爭耕地租約），八十年六月間，該租約經桃園縣政
府函准變更承租人為鄭兆昌，租期至九十一年十二月三十一日屆
滿，鄭兆昌於八十六年七月六日死亡，甲○○○為其唯一之繼承
人，且具有自耕能力。系爭耕地租約之租賃耕地雖載有一○二七
號土地，該土地上有建物占用，惟出租人祭祀公業迄未依該租約
將一○二七號土地交付甲○○○或其先祖占領使用；又系爭耕地
中之九六九號土地雖遭土地公廟占用八平方公尺，惟土地公廟之
主體建築所占用之土地為祭祀公業所有，祭祀公業容忍該土地公
廟之存在，甲○○○就系爭耕地並無不自任耕作及非因不可抗力
繼續一年不為耕作之情事。祭祀公業本訴以甲○○○不自任耕作
，原訂租約無效為由，請求收回系爭耕地，及以甲○○○非因不
可抗力繼續一年不為耕作為由，終止租約，請求返還系爭耕地，
均屬無據。惟一○○二、一○○三號二筆土地業經編為學校用地
，祭祀公業本訴依耕地三七五減租條例第十七條第一項第五款規
定，終止該二筆土地之租約，請求返還該二筆土地，自屬有據，
應予准許，其本訴請求返還其餘土地部分，則無理由，不應准許
。祭祀公業與鄭兆昌就九六九、九六九之一、九六九之二、一○
三四之九、一○三四之一一號五筆土地所訂之耕地租約，已於九
十一年十二月三十一日屆滿，甲○○○願意繼續承租，該五筆土
地之租約又無無效或終止之情形，甲○○○反訴請求祭祀公業協
同辦理該五筆土地之承租人為甲○○○名義之變更登記，即屬有
理由，應予准許，其餘反訴請求就一○○二、一○○三號協同辦
理變更承租人名義登記部分，則為無理由，不應准許（甲○○○
反訴另請求祭祀公業就一○二七號土地協同辦理變更承租人名義
登記部分，業經原審更審前判決甲○○○敗訴確定）等情，指摘
其為不當，並就原審命為辯論及已論斷者，泛言謂為違法，而非
表明該判決所違背之法令及其具體內容，暨依訴訟資料合於該違
背法令之具體事實，更未具體敘述為從事法之續造、確保裁判之
一致性或其他所涉及之法律見解具有原則上重要性之理由，難認
已合法表明上訴理由。依首揭說明，應認兩造之上訴均為不合法
。又耕地租約在租佃期限屆滿前，租賃之耕地經依法編定或變更
為非耕地使用時，得終止租約，耕地三七五減租條例第十七條第
一項第五款定有明文。本件系爭耕地其中一○○二、一○○三號
二筆耕地，既已依法編定為學校用地，原審認出租人祭祀公業就
該二筆耕地得依上開條文規定終止租約，自無違法可言，附此敘
明。
據上論結，本件兩造上訴均為不合法。依民事訴訟法第四百八十
一條、第四百四十四條第一項、第九十五條、第七十八條，裁定
如主文。
中    華    民    國  九十八  年    四    月   十七   日
                      最高法院民事第二庭
                          審判長法官  吳  正  一
                                法官  劉  福  聲
                                法官  阮  富  枝
                                法官  吳  麗  女
                                法官  簡  清  忠
      本件正本證明與原本無異
                                      書  記  官
中    華    民    國  九十八  年    四    月  二十八  日
                                                      Ｅ


司法院資訊處製作；財團法人民間司法改革基金會備份。
